【裁判字號】    95,上訴,997
【裁判日期】    950830
【裁判案由】    準強盜等
【裁判全文】
臺灣高等法院臺中分院刑事判決         95年度上訴字第997號
上  訴  人
即  被  告  甲○○
                    現因另案在臺灣臺中監獄執行中
指定辯護人  洪主雯律師
上列上訴人因準強盜等案件，不服臺灣臺中地方法院九十四年度
訴字第三八三六號中華民國九十五年三月一日第一審判決（起訴
案號：臺灣臺中地方法院檢察署九十四年度偵字第一七八八七號
），提起上訴，本院判決如下：
    主  文
上訴駁回。
    事  實
一、緣有丁○○（本案犯行業經原審判刑確定）因缺錢花用，明
    知陳信華所持有三陽廠牌、車牌號碼ＫＣＨ－５２６號、引
    擎號碼ＦＧ４２６３８９、１９９５年份、１２４ＣＣ之紅
    色重型機車一輛（價值約新臺幣【下同】一萬元，含全罩式
    安全帽一頂及不詳款式之安全帽一頂，合計二頂安全帽）係
    陳信華行竊而得，屬於來路不明之贓物（該機車係屬林阿蔥
    所有，於民國【下同】九十四年十月三十一日上午七時許，
    在臺中縣潭子鄉○○路○段二四二號前面遭竊），竟仍於九
    十四年十月三十一日下午某時，在臺中縣潭子鄉某處，向陳
    信華借用前開重型機車而予收受，供為搶奪之交通工具使用
    。其後，丁○○即於九十四年十月三十一日晚間六－七時許
    ，找來甲○○（不知上開機車係贓車），並與甲○○基於共
    同意圖為自己不法所有之犯意聯絡，共謀共同騎乘機車搶奪
    路人財物，嗣並推由甲○○騎乘丁○○所提供之上開ＫＣＨ
    －５２６號紅色重型機車搭載丁○○，二人並分別配戴上開
    安全帽，沿途搜尋行搶對象。後於九十四年十月三十一日晚
    上七時二十三分至同日晚上七時三十分之間，其等在臺中市
    北屯區○○街四二巷一之四號前，見當時已懷胎二十九週之
    孕婦丙○○獨自徒步返家，其等二人見有機可趁，雖知搶奪
    孕婦在拉扯財物之過程中，可能讓該孕婦因受驚嚇導致身體
    健康受到傷害，二人竟仍執意利用丙○○未及防備之際，推
    由坐在機車後座之丁○○下手，自丙○○之身後搶奪丙○○
    所有之手提包一只（內有現金一千六百元、行動電話一支、
    國民身分證一張、提款卡二張等財物）得手，張丙○○並因
    受此嚴重驚嚇，而受有子宮早期收縮、暈厥、虛脫之健康傷
    害。
二、惟丙○○遭搶之後，立即向居住於該處之友人劉逸明呼救，
    劉逸明乃步出屋外，自後追趕甲○○所騎乘之機車。而甲○○又因路況不熟，騎乘機車朝臺中市○○區○○街四二巷三
    弄之死巷內竄逃，劉逸明見狀，乃在上開死巷之出入口處圍
    堵甲○○與丁○○，並於甲○○騎乘機車搭載丁○○掉頭要
    駛出上開巷口之時，要求甲○○停車。詎甲○○與丁○○為
    脫免逮捕，均不願配合，乃先由甲○○騎乘機車直接朝劉逸
    明站立之位置衝駛前行，而對劉逸明施強暴，劉逸明見狀閃
    躲，並另出手抓住坐在後座之丁○○且將甲○○所騎乘之機
    車撲倒，再以其身體將丁○○壓制在地上，並以左手自丁○○腋下，右手自丁○○右肩部之方式，雙手環抱住丁○○之
    左胸部，欲制伏逮捕丁○○。惟丁○○為求脫困，當場即以
    其右手肘多次猛力朝劉逸明之右胸部頂撞。而騎乘機車之甲○○在機車被撲倒後，隨即起身逃逸，惟見丁○○遭受劉逸
    明制伏在地，其為協助丁○○脫困，竟又當場再以手推或腳
    踢之不詳方式，朝劉逸明之背部攻擊，而接續對劉逸明施加
    強暴。劉逸明遭受上開攻擊後，不堪疼痛，因而鬆手，丁○○與甲○○乃立即藉機逃脫。但劉逸明又迅速起身追趕，再
    度追到丁○○，並出手抓住丁○○之左肩，詎丁○○為求逃
    脫，竟又轉身欲出拳毆打劉逸明之頭部，但經劉逸明閃避後
    ，反遭劉逸明扶腰摔倒制伏在地。此時，劉逸明見甲○○欲
    行逃離，乃又再向在外觀看之鄰居大聲呼喊該人亦為搶匪，
    甲○○至此才遭到眾人制伏逮捕。而甲○○與丁○○為脫免
    劉逸明之逮捕，共同以上開手段對劉逸明施加強暴，並使劉
    逸明因此受有右上肢擦挫傷三處共十公分、左上肢（起訴書
    誤載為右上肢）擦挫傷三處共八公分、右膝擦挫傷五公分、
    左小腿擦挫傷一公分等傷害（劉逸明並未就其受傷部分，對
    甲○○與丁○○提出傷害告訴）。嗣經警據報到場，因而查
    獲上情，並當場扣得丁○○所收受之上開重型機車一輛、鑰
    匙一支及全罩式安全帽一頂（除鑰匙外，餘均已發還林阿蔥
    領回，另一頂安全帽則不知去向）。
三、案經被害人丙○○訴由臺中市警察局第五分局報請臺灣臺中
    地方法院檢察署檢察官偵查起訴。
    理  由
一、本案上訴人即被告（以下簡稱為被告）甲○○對於伊確有於
    上開時、地，與共同被告丁○○基於共同搶奪他人財物之犯
    意聯絡，由伊騎乘丁○○所提供之上開ＫＣＨ－５２６號紅
    色重型機車搭載丁○○，在臺中市○○區○○街四二巷一之
    四號前面，推由坐在機車後座之丁○○下手搶奪告訴人丙○○所有上開財物得手，並致告訴人丙○○受有上開傷害等事
    實，雖然坦白承認；另外被告甲○○亦是認告訴人丙○○在
    遭搶呼救之後，聞聲趕來之劉逸明確有在上開巷口將伊所騎
    乘之機車撲倒在地並進而制伏逮捕共同被告丁○○；惟被告
    甲○○矢口否認伊在劉逸明之逮捕過程，有對劉逸明施加任
    何強暴，並辯稱：伊在臺中市○○區○○街四二巷三弄之巷
    內倒轉機車要駛出上開巷口之時，劉逸明係站立在巷口中央
    之位置，伊見狀乃偏往巷口左側路邊行駛，並無旗乘機車要
    衝撞劉逸明之行為，其後伊所騎乘之機車在被劉逸明撲倒之
    後，伊隨即爬起並要徒步逃離現場，並未當場又以手推或腳
    踢之方式，對劉逸明之背部攻擊，以求幫助丁○○脫困，其
    後伊被其他民眾逮捕之時，亦未對上開民眾施加強暴，證人
    劉逸明在原審法院審理時，雖有指證伊為幫助丁○○脫困，
    有以手推或腳踢之方式，對其背部攻擊，但此與其在警、偵
    訊所證前後不合，另依據其所提出之診斷證明書，亦無背部
    受傷之記載，足證劉逸明此部分之證詞並非可信，伊並無公
    訴人所指訴之準強盜行為，行搶當時亦不知告訴人丙○○懷
    有身孕，所犯應僅屬搶奪罪，不應論科準強盜之罪責等語。
二、然查，本案被告甲○○與共同被告丁○○上開共同搶奪告訴
    人丙○○之財物，並致當時已懷胎二十九週之告訴人丙○○
    因受此嚴重驚嚇，而受有子宮早期收縮、暈厥、虛脫等健康
    上之傷害之犯行，除據告訴人丙○○於警訊指訴歷歷外，並
    經告訴人丙○○於原審法院審理時，以證人之身分具結證述
    ：「（案發）當天晚上時，我去住家附近的超商買東西，買
    完之後要回家途中，看到有二人騎乘摩托車要搶我的東西，
    是機車後座的人動手行搶，他們搶走我的東西，我因為驚嚇
    過度而昏倒，被送醫急救，當時我已經懷胎二十九週」、「
    ．．．．．．我到醫院後，醫生檢查結果發現有早產之情形
    ，．．．．．．後來我在第三十一週時就生下小孩，因為之
    前受驚嚇的結果有早產的現象，經過安胎也沒有效果，小孩
    生後來還是早產，之前小孩還曾經被醫院發出病危通知，目
    前小孩在康復中」等情明確（見原審卷宗第九○、九一頁）
    ，上開事實並有告訴人丙○○領回遭搶財物之贓物認領保管
    單一件（見警卷第三九頁）、被告甲○○等行搶現場逃逸動
    線圖一份（見警卷第四○頁）、告訴人丙○○所提出之衛生
    署臺中醫院診斷證明書一件（見警卷第四二頁）、查獲現場
    照片二十張（見警卷第四五至四九頁）在卷可稽。另外，告
    訴人丙○○之子確於三十一週早產並有呼吸窘迫症候群等疾
    病，亦有本院所調取之原審法院九十五年度附民字第四八號
    請求損害賠償事件卷宗內付之臺安醫院診斷證明書在卷可憑
    。本案被告甲○○與共同被告丁○○於偵、審中，亦均坦承
    伊等確有上開搶奪告訴人丙○○之財物之行為。雖被告甲○○辯稱：伊等自後行搶，行搶當時不知告訴人丙○○懷有身
    孕。惟依據告訴人丙○○所提出之上開診斷證明書之記載，
    告訴人丙○○當時已經懷孕二十九週，小腹已經明顯隆起，
    無論從身體外觀及行走狀態，均與常人有異。而被告甲○○
    騎乘機車搭載共同被告丁○○在上開地點要對告訴人丙○○
    下手行搶之前，對於告訴人丙○○之行走情形及財物（皮包
    ）攜帶情形，不可能不先為觀察，後再配合行搶，則被告甲○○辯稱當時不知告訴人丙○○已經懷有身孕，顯難採信。
    事證明確，被告甲○○此部分之犯行堪以認定。
三、次查，本案被告甲○○與共同被告丁○○在行搶告訴人丙○○之財物得手之後，被告甲○○確因路況不熟，而騎乘機車
    朝臺中市○○區○○街四二巷三弄之死巷內竄逃，而經告訴
    人丙○○呼救之後，聞聲趕出之證人甲○○確有在上開巷口
    圍堵，此係被告甲○○與共同被告丁○○均不否認之事實。
    被告甲○○雖否認其有騎乘機車直接朝證人劉逸明站立之位
    置衝駛前行，以期走脫，另共同被告丁○○於本院審理時，
    亦以證人之身分證稱：當時被告甲○○騎乘機車很慢，僅約
    時速二、三十公里，並要轉彎騎出巷口，沒有要衝撞他人之
    意思等語。惟本案被害人劉逸明除於警訊指述被告甲○○當
    時確有騎乘機車直接朝其站立之位置衝撞之外，其於偵、審
    中，均再以證人之身分具結證述此情（見偵查卷宗第二五頁
    、原審卷宗第一百頁）。被害人劉逸明當時既係站在上開巷
    口要堵住被告甲○○二人，其目的自係要被告甲○○停車並
    與共同被告丁○○均下車而為逮捕，則其所站位置自以被告
    甲○○所騎乘機車行向之前方為常。被告甲○○與共同被告
    丁○○於原審法院審理時，亦均供述：「我們看到劉逸明時
    ，還是決定要騎機車衝出去逃跑」等語（見原審卷宗第九六
    頁），顯見其等確有脫免逮捕之意，則被告甲○○豈有可能
    再以時速二、三十公里之速度在巷口轉彎慢行？共同被告丁○○在本院審理時所為之上開證詞顯悖情理，而難以採信。
    雖被告甲○○又辯稱其有避開被害人劉逸明，而從巷口左側
    路邊行駛，但依據卷內之現場照片，被告甲○○所騎乘機車
    倒地位置仍約略在路口中央（見警卷第四六頁），足證被告
    甲○○此部分所辯不足採信。而證人劉逸明此部分之證詞則
    與事實相符，為可採信。本案被害人劉逸明既已在上開巷口
    要求被告甲○○停車以為逮捕，則被告甲○○為求其與共同
    被告丁○○均能脫免逮捕，竟騎乘機車直接朝被害人劉逸明
    所站立之位置衝駛前行，此顯屬對被害人劉逸明施加強暴行
    為，事證甚明。
四、再查，本案被害人劉逸明在閃躲被告甲○○所騎乘之機車之
    後，即出手抓住坐在後座之共同被告丁○○，且將被告甲○○所騎乘之機車撲倒，再以其身體將丁○○壓制在地上，並
    以左手自丁○○腋下，右手自丁○○右肩部之方式，雙手環
    抱住丁○○之左胸部，欲制伏逮捕共同被告丁○○，惟當時
    共同被告丁○○為求脫困，乃當場以其右手肘多次猛力朝被
    害人劉逸明之右胸部頂撞，此時起身本要逃逸之被告甲○○
    為協助共同被告丁○○脫困，確有當場再以手推或腳踢之不
    詳方式，朝被害人劉逸明之背部攻擊，而對被害人劉逸明施
    加強暴，被害人劉逸明因遭受上開攻擊，不堪疼痛，乃因而
    鬆手，共同被告丁○○才能藉機起身逃脫，其後係因被害人
    劉逸明又迅速起身追趕，再度追到共同被告丁○○，並出手
    抓住丁○○之左肩，雖經共同被告丁○○轉身欲出拳毆打被
    害人劉逸明之頭部，但經被害人劉逸明閃避之後，仍將共同
    被告丁○○摔倒制伏在地，此時，經被害人劉逸明向在外觀
    看之鄰居大聲呼喊被告甲○○亦為搶匪，被告甲○○亦才遭
    到眾人制伏逮捕，而被害人劉逸明因受被告甲○○與共同被
    告丁○○所先後施加之強暴行為，確受有右上肢擦挫傷三處
    共十公分、左上肢（起訴書誤載為右上肢）擦挫傷三處共八
    公分、右膝擦挫傷五公分、左小腿擦挫傷一公分等傷害，上
    開各情亦據被害人劉逸明在原審法院審理時，以證人之身分
    具結證述明確，並有全民醫院所出具之診斷證明書一紙附卷
    可稽（見警卷第四一頁）。雖被告甲○○就此部分，另以：
    被害人劉逸明在原審法院審理時所為之證詞，與其在警、偵
    訊所為之指證內容不合，且依據其所提出之診斷證明書，亦
    無背部受傷之記載等情詞，辯稱被害人劉逸明在原審法院審
    理時所為之此部分證詞，為不可採信。惟查：
（一）本案被害人劉逸明在警訊就本案所為之逮捕過程，僅指述
      ：「我立即上前將歹徒撲倒在地與兩名搶嫌扭打，在扭打
      過程中警方隨後到場合力將搶嫌逮捕」、「搶嫌就是要用
      機車衝撞我，我閃過立即撲向搶嫌，警方到達立即合力將
      搶嫌制服，（我身體受有）右上上肢挫傷十公分、左上肢
      挫傷八公分、右膝挫傷五公分、左小腿挫傷一公分」等語
      （警卷二九至三○頁），顯未經詳細訊問，自難期被害人
      劉逸明就本案所為之逮捕過程，在警訊為詳盡之指述。且
      其在警訊已經指述有與兩名搶嫌扭打，並未供稱被告甲○○並未對其施加強暴，被告甲○○辯稱被害人劉逸明在警
      訊所為之指述與原審法院證詞不合，為本院所不採信。
（二）又本案被害人劉逸明在偵查中，就本案所為之逮捕過程，
      係以證人之身分具結證述：「九十四年十月三十一日下午
      七點多，我在我家一樓客廳聽到外面有人喊搶劫，並且在
      喊我的名字，我一聽是我朋友（指丙○○）在喊，就出去
      看，她跟我說他被人騎機車搶劫，我看見該機車左轉，但
      我家左轉的巷子是雷中街四二巷三弄是條死巷，巷子寬約
      四、五公尺，我就站在巷口中間等他們，他們騎機車向我
      衝過來，我即閃身從側面撲上去把機車上二人撲倒，抓住
      後面那人，前面那人即向前逃，但被附近鄰居壓制在地上
      」、「開始時我們三人都摔在地上，我抱住後座的人那人
      壓在地上，他用手肘頂我想要掙開，前座那人有來想把我
      拉開以便使後座那人跟他一起逃走」、「後座那人掙扎時
      ，我跟他在地上滾來滾去，前座那人想打我也打不到。在
      翻滾時後座的人有掙開，他即跟前座那人一起逃，我追了
      三、五公尺追上再抓住後座那人。前座那人自己逃，我跟
      鄰居喊說那人也是搶匪，鄰居就幫忙抓到他」、「（我的
      傷是因為）跟後座的人在地上翻滾及對方反抗時（造成）
      的擦、挫傷。瘀傷（應係擦傷或挫傷之誤載）是我撲倒他
      們的機車時撞到的。撲倒時三人都站起來，我用手從（後
      面）抓住後座人的肩膀，他轉過來要打我，但沒有打到，
      我把他摔下地上，我把他壓制住時，前座的人過來把我推
      開，下面的人用手肘頂我，前座的人再拉，以致我手鬆開
      掙脫，我追上再把他摔（倒）在地，前座的人沒有發現」
      等情（見偵查卷第二五至二六頁）。依據本案被害人劉逸
      明在偵查中所為之證詞，其確有證稱其要制伏逮捕共同被
      告丁○○之時，被告甲○○為協助丁○○脫困，確有對其
      施暴之情。被告僅擇被害人劉逸明證詞之中之「後座那人
      掙扎時，我跟他在地上滾來滾去，前座那人想打我也打不
      到」等語，即捨被害人劉逸明其他不利於被告甲○○之證
      詞於不論，而辯稱被害人劉逸明在偵、審中所為之證詞前
      後不合，亦為本院所不採取。又就被告甲○○施加強暴之
      方式係手推或腳踢，證人劉逸明當時主要係要制伏逮捕丁○○，其就此部分無法為明確之證述，亦不違常。再準強
      盜罪之強暴，本不以生傷害之結果為必要。縱使被告甲○○以手推或腳踢之不詳方式，朝被害人劉逸明之背部施加
      強暴之行為，未致被害人劉逸明之背部受有傷害，亦無礙
      其確有此部分強暴行為之認定。況本案被害人劉逸明亦有
      因撲倒被告甲○○所騎乘之機車而倒地受傷，業據被害人
      劉逸明指證明確，被害人劉逸明身體所受之上開傷害，確
      係本案被告甲○○與共同被告丁○○為脫免逮捕，而共同
      以上開手段對被害人劉逸明施加強暴所造成，其事證亦甚
      明確，被告甲○○此部分之辯解，亦不足採信。
五、本案被告被告丁○○於本院審理時，雖證稱被告甲○○並無
    上開為助其脫困，而對被害人劉逸明施加強暴之情。惟本案
    告訴人丙○○於原審法院審理時，亦證稱有三人扭打之情。
    且依據被告甲○○及共同被告丁○○於原審法院中之供述內
    容，應可確定當時前座騎乘機車之人是被告甲○○，而共同
    被告丁○○則係後座之人，因此，證人劉逸明證稱遭其制伏
    之人應係被告丁○○，而被告甲○○則為民眾制伏之人，應
    無疑義。觀諸證人劉逸明之上開證述內容可知，以後座之共
    同被告丁○○遭到有受過跆拳道或柔道訓練（見原審法卷第
    一百頁）之證人劉逸明自其背後以整個身體壓制住，並以雙
    手扣住共同被告丁○○左胸部之情況下，本案共同被告丁○○左手無法使力，僅能依靠未受拘束之右手，證人劉逸明係
    訓練有術之人，共同被告丁○○遭其制伏後欲求逃脫談何容
    易，且本案共同被告丁○○當時處於擔心行搶失風遭逮捕之
    緊張情緒下，為求脫免逮捕，而以右手肘猛力往後頂撞證人
    劉逸明胸部之方式，尋求脫逃之機會，亦屬合理。又本案共
    同被告丁○○在遭到證人劉逸明以雙手扣住左胸部及以整個
    身體將被告丁○○面朝下壓制在地之前提下，其若僅以右手
    肘頂撞證人劉逸明欲求脫身實非易事，若無被告甲○○確曾
    以手推或腳踢之方式，攻擊證人劉逸明背部，證人劉逸明不
    可能會突然鬆手任令共同被告丁○○有逃脫之機會，因此，
    證人劉逸明證稱遭到被告甲○○以手推或腳踢之不詳方式攻
    擊背部之情，亦屬合理之證詞。再者，本案共同被告丁○○
    二度遭證人劉逸明追趕上，並抓住肩膀之情況下，為求脫逃
    ，情急之下，回過身即出手欲朝證人劉逸明攻擊，以脫免證
    人劉逸明之追緝，更係合乎常情之推論。是以，證人劉逸明
    之證述內容，既與證人丙○○證稱：案發當時被告甲○○及
    共同被告丁○○確有與證人劉逸明發生扭打之情形，大致相
    符，且證人劉逸明之證述內容，亦符合一般人之經驗法則，
    自堪認屬真實可信。本案共同被告丁○○之上開證詞，與被
    告甲○○之辯解均非可採。此外，本案共同被告丁○○上開
    收受贓車之犯罪事實，除據其於原審法院審理時坦承明確，
    且經此部分之被害人林阿蔥指訴甚詳外，並有證人陳信華於
    原審法院審理時之證詞、被害人林阿蔥領回失竊機車及安全
    帽一頂之贓物認領保管單一件（警卷第三八）、被害人林阿
    蔥報案紀錄一件（警卷第五二頁）、車輛車牌失竊作業—查
    獲車輛認可資料一件（警卷第五三頁）在卷可稽，復有扣案
    之鑰匙一支為證；另外，本案共同被告丁○○與被告甲○○
    共同犯罪之上開犯行，亦經原審法院判刑確定。事證明確，
    本案被告甲○○之上開犯行亦堪認定。
六、核被告甲○○之上開所為，就其與共同被告丁○○基於共同
    搶奪他人財物之犯意聯絡，利用告訴人丙○○不及防備之際
    ，以上開手法對告訴人丙○○搶奪財物得手，後為脫免逮捕
    ，而當場對被害人劉逸明施加強暴部分，係犯犯刑法第三百
    二十九條之準強盜罪。又就被告甲○○與共同被告丁○○在
    上開搶奪過程中，另使告訴人丙○○因受嚴重驚嚇，而受有
    子宮早期收縮、暈厥、虛脫等健康上之傷害部分，係另犯刑
    法第二百七十七條條第一項之普通傷害罪。又被告甲○○與
    共同被告丁○○係以一搶奪行為，同時搶奪告訴人丙○○之
    財物及傷害告訴人丙○○。被告甲○○以一行為而觸犯上開
    二罪名，屬於一行為觸犯二罪名之想像競合犯，應依刑法第
    五十五條之規定，從一重依準強盜罪處斷。又被告甲○○就
    上開所犯，與共同被告丁○○之間有犯意聯絡及行為分擔，
    為共同正犯。
七、本案公訴人之公訴意旨雖另以：被告甲○○係具有贓物認識
    ，為供與丁○○共同騎車搶奪之方便，竟予配戴丁○○竊得
    之安全帽並騎用共同被告丁○○竊得之贓車行搶，因認被告
    甲○○另涉有刑法第三百四十九條第一項之收受贓物罪嫌。
    惟被告甲○○否認其有贓物之認知，並辯稱：伊事先並不知
    道該機車之來源，直到被查獲後，才知道是贓車，伊於警詢
    中一再表示不知道是贓車，可是警察表示不可能不知道，伊
    才會隨便將伊與被告丁○○見面的時間，供稱為知悉贓車之
    時間，事實上伊並不知道該車是贓車，亦未曾向共同被告丁○○追問過該機車之來源等語。經查：本案被告甲○○於上
    開行搶時所騎乘之機車與頭戴之安全帽，並非共同被告丁○○竊盜取得，而係其收受贓物取得，此部分業經原審判決確
    定，其理由如原審判決之記載。而本案共同被告丁○○固於
    警詢中供稱：「要行搶之前，我有告知甲○○紅色重（型）
    機車ＫＣＨ－５２６是偷竊來的」等語（警卷第十七頁），
    惟本案共同被告丁○○於偵查中即改稱：「我事先沒有跟他
    說是偷的，他也沒有問，被抓到之後他才知道」等情（見偵
    查卷第二七頁），事後其於原審法院審理時，仍供稱：被告
    甲○○並不知道該機車及安全帽是行竊而得之贓車，伊亦未
    主動告知該機車之來源等語。本案共同被告丁○○於偵、審
    中，均翻異前詞，供稱被告甲○○事先並不知道該機車係屬
    來源不明之贓物，因此，對於共同被告丁○○警詢供述之真
    實性，已然令人質疑。況且，本案共同被告丁○○對於被告
    甲○○涉犯收受贓物犯行部分，其供述係居於證人之地位，
    依據刑事訴訟法第一百五十九條第一項之規定，其上開警詢
    供述，係屬被告以外之人於審判外之陳述，為傳聞證據，應
    無證據能力，不得作為認定犯罪事實之證據使用，必須予以
    排除。再者，被告甲○○雖於警詢中供稱：「該機車是丁○○偷竊得來的，重（型）機車、紅色、車號為ＫＣＨ－５２
    ６（經警方提示），我得知該部機車為贓車，是丁○○於今
    （三十一）日約十七至十八時告訴我該機車是他偷來的」等
    語（見警卷第二二頁），然被告甲○○於偵查以迄原審法院
    審理時，均明確否認知悉前開機車係屬贓車之事實。則對於
    被告甲○○警詢自白供述之真實性，亦足使人生疑。且本案
    共同被告丁○○被訴竊盜犯行，經原審法院審理結果，係認
    定前開機車為證人陳信華所行竊，丁○○僅係成立收受贓物
    之罪責。亦即實體真相與被告甲○○之警詢供述內容並不一
    致，更徵被告甲○○之警詢自白供述，欠缺實體真實性。再
    者，本院依據現有卷證資料，亦查無任何相關資料，足以證
    明被告甲○○確實於行搶前即知悉前開機車係屬來源不明之
    贓物之前提事實，本諸罪疑惟輕之原則，現有事證，既不足
    以證明認定被告甲○○確有收受贓物之犯行，自應為有利於
    被告甲○○之認定。從而，被告甲○○所犯收受贓物犯行，
    亦屬無從認定。被告甲○○被訴收受贓物之犯行既屬不能證
    明，公訴人又認被告甲○○收受贓物犯行，與其上開所犯之
    準強盜犯行間有刑法修正前牽連犯之裁判上一罪關係，爰不
    就此另為被告甲○○無罪之諭知。
八、原審判決以被告甲○○之上開犯罪事證已甚明確而堪認定，
    乃審酌被告甲○○之品行、犯罪動機、手段、所生危害及犯
    罪後之態度，並審酌公訴人具體求處被告甲○○有期徒刑六
    年之刑度等一切情狀，並依據刑事訴訟法第二百九十九條第
    一項前段、刑法第二十八條、第二百七十七條條第一項、第
    三百二十九條、第三百二十八條第一項、第五十五條、原罰
    金罰鍰提高標準條例第一條前段等規定，量處被告甲○○有
    期徒刑六年，其認事用法並無不合，量刑亦屬妥適。被告甲○○以上開情詞上訴否認犯罪，並指摘原審判決量刑過重，
    其上訴為無理由，應予駁回。
九、據上論斷，應依刑事訴訟法第三百六十八條，判決如主文。
本案經檢察官乙○○到庭執行職務。
中    華    民    國    95    年    8     月    30    日
               刑事第三庭  審判長法  官  王  增  瑜
                                 法  官  胡  忠  文
                                 法  官  廖  柏  基
上列正本證明與原本無異。
如不服本判決應於收受送達後十日內向本院提出上訴書狀，其未
敘述上訴之理由者並得於提起上訴後十日內向本院補提理由書（
均須按他造當事人之人數附繕本）。
                                 書記官  王  麗  英
中    華    民    國    95    年    8     月    31    日
附錄論罪科刑法條：
刑法第三百二十九條：
竊盜或搶奪，因防護贓物、脫免逮捕或湮滅罪證，而當場施以強
暴脅迫者，以強盜論。
刑法第三百二十八條第一項：
意圖為自己或第三人不法之所有，以強暴、脅迫、藥劑、催眠術
或他法，至使不能抗拒，而取他人之物或使其交付者，為強盜罪
，處五年以上有期徒刑。
                                                      Ｆ


司法院資訊處製作；財團法人民間司法改革基金會備份。
